臺灣屏東地方法院交通事件裁定　　　　 94年度交聲更字第2號
異　議　人　乙○○
即受處分人
上列受處分人因違反道路交通管理處罰條例案件，對於交通部公
路總局高雄區監理所屏東監理站93年10月14日所為之處分（原處
分：屏監違字第裁82－V00000000 號），聲明異議，本院裁定如
下：
    主  文
原處分撤銷，發回交通部公路總局高雄區監理所屏東監理站。
    理  由
一、異議意旨略以：異議人即受處分人乙○○並非本件違規行為
    人，又未與本件違規行為人丙○○居住同住所，且違規行為
    人丙○○未轉知異議人本件違規行為，異議人也未接到警員
    所開立之舉發通知書，致異議人未在法定期間內繳納罰鍰；
    異議人係經「交通部公路總局屏東監理站」所送達「違反道
    路交通管理事件裁決書」後，至屏東監理站瞭解此事件緣由
    ，始知悉前開違規情事，異議人不應受最高額處罰，為此聲
    明異議。
二、按道路交通管理事件統一裁罰標準及處理細則第11條第1 項
    規定：「行為人有本條例之情形者，應填製舉發違反道路交
    通管理事件通知單（以下簡稱通知單），並於被通知人欄予
    以勾記，其通知聯依下列規定辦理：一當場舉發者，．．．
    應將該通知單填記後交付該行為人簽名或蓋章收受之；拒絕
    簽章者，並記明其事由，視為已收受；．．．。三逕行舉發
    者，應按已查明之資料填註車牌號碼、車輛種類、車主姓名
    或地址，並於通知單上方空白處加註逕行舉發之文字後，由
    舉發機關送達被通知人。」。再按違反道路交通管理事件統
    一裁罰標準及處理細則第44條第1 項規定：違反道路交通管
    理事件行為人，未依規定自動繳納罰鍰，或未依規定到案聽
    候裁決，處罰機關應於二個月內依標準表逕行裁決之。是受
    處分人應先收受「舉發違反道路交通管理事件通知單」之通
    知，始知悉應到案日期，否則受處分人即無從知悉應到案日
    期，主管機關未經合法送達逕行裁決，其裁決程序即非適法
    。因之，舉發手續是否完成，仍應以舉發之意思表示送達於
    受處分人為要件。另對於違反道路交通管理處罰條例之行為
    ，逕行舉發者，應按已查明之資料填註車牌號碼、車輛種類
    、車主姓名或名稱及地址，並於通知單上方空白處加註逕行
    舉發之文字後，由舉發機關送達被通知人；處理違反道路交
    通管理事件，有關文書送達之程序，準用行政程序法送達之
    規定；違反道路交通管理事件統一裁罰標準及處理細則第11
    條第1 項第2 款、第5 條亦分別定有明文。而行政程序法中
    對於文書送達，其第72條第1 項規定：「送達，於應受送達
    人之住居所、事務所或營業所為之。但在行政機關辦公處所
    或他處會晤應受送達人時，得於會晤處所為之」，第78條規
    定：「對於當事人之送達，有下列各款情形之一者，行政機
    關得依申請，准為公示送達︰一、應為送達之處所不明者；
    二、於有治外法權人之住居所或事務所為送達而無效者；三
    、於外國或境外為送達，不能依第86條之規定辦理或預知雖
    依該規定辦理而無效者（第1 項）。有前項所列各款之情形
    而無人為公示送達之申請者，行政機關為避免行政程序遲延
    ，認為有必要時，得依職權命為公示送達（第2 項）」；由
    上開行政程序法之規定可知，行政機關欲對應受送達人為公
    示送達者，除有該法第78條第1 項第2 款、第3 款所定之事
    由外，須應受送達人應為送達之處所不明，始足當之。
三、經查：行為人丙○○於民國93年8 月3 日凌晨4 時54分許，
    駕駛車牌號碼PCV-646 號重機車，行經屏東縣屏東市○○路
    屏東師範學院前，經警方以「駕駛報廢車輛行駛道路」為由
    開單告發，嗣交通部公路總局屏東監理站於同年10月14日，
    依道路交通管理處罰條例第12條第1 項第10款、第2 項及同
    條例第65條第2 項之規定，以屏監違字第裁82-V00 000000
    號裁決書，對異議人裁處罰鍰10,800元、車輛沒入等情，業
    據異議人乙○○供明在卷，並有屏東縣警察局舉發違反道路
    交通管理事件通知單1 紙及交通部公路總局屏東監理站違反
    道路交通管理事件裁決書1 紙在卷可證，是本件舉發異議人
    違規之事實應可認定。惟本件道路違規事件舉發通知單係由
    警員製發後，交予行為人丙○○，並未送達異議人，且行為
    人丙○○於收受上開通知單後，亦未轉交或告知異議人等情
    ，業據證人即警員甲○○、行為人丙○○證述甚詳。揆諸前
    開說明，本件舉發通知單未經原舉發機關合法送達。本件原
    舉發機關應送達於異議人之舉發違反道路交通管理事件通知
    單既未合法送達，異議人即無從依該舉發通知單所指定之時
    間前往指定處所聽候裁決並陳述意見，或在指定聽候裁決前
    ，逕自按罰鍰最低額自行繳納罰鍰，自應由原舉發機關依法
    另向異議人為送達，在未有合法送達該舉發違反道路交通管
    理事件通知單前，原裁決機關並無逕對異議人為裁罰之權。
    是本件自應由本院將原處分撤銷，發回原處分機關另為適當
    之處置（再次送達）。
四、據上論斷，應依道路交通案件處理辦法第20條前段，裁定如
    主文。
中    華    民    國    94    年    4     月    29    日
                    交通法庭    法  官   楊文廣
以上正本證明與原本無異。
如不服本裁定應於收受送達後五日內向本院提出抗告書狀敘述抗
告之理由抗告於台灣高等法院高雄分院。
中    華    民    國    94    年    4     月    29    日
                                書記官  林志憲
